臺灣臺北地方法院刑事判決　　　　　　　　　　　　 九十一年度自字第四二四號
　　自　訴　人　甲○○
　　代　理　人　楊慧如律師
　　被　告　丙○○
　　　　　　丁○○
　　　　　　戊○○
右列被告等因竊佔案件，經自訴人提起自訴，本院判決如左：
    主  文
丙○○、丁○○、戊○○均無罪。
    理  由
一、自訴意旨如附件之自訴狀影本所載。
二、按犯罪事實應依證據認定之，無證據不得推定其犯罪事實，刑事訴訟法第一百五
    十四條定有明文。又認定不利於被告之事實，須依積極證據，苟積極證據不足為
    不利於被告事實之認定時，即應為有利於被告之認定，更不必有何有利之證據。
    最高法院三十年上字第八一六號著有判例可資參照。再按刑法第三百二十條第二
    項竊佔罪之成立，以意圖為自己或第三人不法之利益，而竊佔他人之不動產為要
    件。若行為人誤信他人之物為自已依法律關係而得加以使用收益之物，因無不法
    竊佔之意圖，即不得遽以該罪相繩。
三、本院查，被告丙○○、丁○○、戊○○等人有分別佔用台北市○○區○○段四小
    段五九地號土地（以下簡稱系爭土地）以鐵皮違建經營綠大地有機園地飲食店、
    豆漿及米苔目店、五穀食品攤之事實，業據本院於九十一年九月十日至現場履勘
    ，製有勘驗筆錄及攝有現場照片四幀在卷足憑，並囑託台北市松山地政事務所測
    量被告等三人分別佔用系爭土地之面積與方位，亦據該所製有土地複丈成果圖，
    以九十一年九月十九日北市松地二字第○九一三一一六六八○○號函復本院，依
    該土地複丈成果圖所示，被告三人所佔用系爭土地之面積分別為被告丙○○己部
    份零點零九平方公尺、被告丁○○戊部份零點八五平方公尺、被告戊○○乙部份
    二點三○平方公尺（詳如附圖所示），以上事實並為被告等三人供承在卷，自堪
    信為真實。惟被告等三人均堅決否認有何竊佔犯行，皆辯稱：渠等所經營之上開
    鐵皮違建攤位，均係向案外人乙○○所承租，承租當時乙○○就在現場，大家都
    說他是房東，不見有人質疑，並不知道該鐵皮違建攤位及土地究屬何人所有等語
    ，被告等所為上開辯解業據渠等分別提出租賃契約書各一件附卷可按，據所提出
    之租賃契約書記載，被告丙○○確係以每月租金新台幣（下同）一萬八千元之代
    價向乙○○承租臺北市○○區○○街二五一巷六弄二十號前院鐵皮違建（原車庫
    改裝）攤位及土地（佔用如附圖所示己部份），租期自九十一年八月一日起至九
    十二年七月三十一日止（據被告丙○○稱，其係自八十九年底即已承租該攤位）
    ，被告丁○○係以每月租金一萬三千元之代價向乙○○承租臺北市○○區○○街
    二五一巷六弄二十號前院鐵皮違建第五攤位及土地（佔用如附圖所示戊部份），
    租期自九十年八月一日起至九十一年七月三十一日止，而被告戊○○則係以其妻
    張玉蓮之名義，以每月租金一萬元之代價向乙○○承租臺北市○○區○○街二五
    一巷六弄二十號側院鐵皮違建第二攤位及土地（佔用如附圖所示乙部份），租期
    自九十一年五月一日起至九十二年四月三十日止，上情並為自訴人所不爭執，足
    認被告等確係向案外人乙○○承租上揭鐵皮違建攤位經營生意無疑，按社會上一
    般日常生活交易習慣，鮮少有於承租攤位經營生意時，承租人會要求出租人出示
    土地登記薄謄本或其他證明其有合法出租人地位之證明文件，被告等辯稱：承租
    當時乙○○就在現場，大家都說他是房東，不見有人質疑，故即與乙○○訂約等
    情，尚與常情無違，應可採信，從而被告等於訂立租賃契約時，誤信上開土地及
    攤位為乙○○所有，要無不法利益之意圖甚明，揆諸首揭說明，即不得遽以竊佔
    罪相繩。且按竊佔罪為即成犯，竊佔行為一經完成，犯罪即成立，系爭土地上之
    鐵皮違建攤位並非被告等三人所搭蓋，早於被告等三人承租前即為不詳姓名之人
    搭蓋，亦為自訴人甲○○所不爭執，被告等三人僅係向乙○○承租攤位使用，亦
    不應另成立竊佔罪。此外，復查無其他積極證據，足認被告等確有竊佔之情事，
    被告等三人犯罪尚屬不能證明，依法應均諭知無罪之判決。
據上論斷，應依刑事訴訟法第三百四十三條、第三百零一條第一項，判決如主文。
中      華      民      國      九十一    年    十    月    二十八      日
                                     臺灣臺北地方法院刑事第六庭
                                         法    官    吳  孟  良
右正本證明與原本無異。
如不服本判決，應於決送達後十日內，向本院提出上訴狀。
                                         書 記 官    田  華  仁
中      華      民      國      九十一    年    十    月    二十八      日
